【裁判字號】    95,竹簡,312
【裁判日期】    950529
【裁判案由】    損害賠償
【裁判全文】
臺灣新竹地方法院民事簡易裁定         95年度竹簡字第312號
原      告  甲○○
                      德巷9號.
被      告  乙○○
上列當事人間請求損害賠償事件，經原告提起附帶民事訴訟，由
本院刑事庭裁定移送前來，本院裁定如下：
    主  文
原告之訴及假執行之聲請均駁回。
訴訟費用由原告負擔。
    理  由
一、按因犯罪而受損害之人，於刑事訴訟程序得附帶提起民事訴
    訟，對於被告及依民法負賠償責任之人，請求回復其損害，
    刑事訴訟法第四百八十七條第一項定有明文；是附帶民事訴
    訟，係因犯罪而受損害之人，為請求回復其損害，於刑事訴
    訟程序附帶提起之民事訴訟，提起是項訴訟，自須限於被訴
    之犯罪事實侵害其私權，致生損害者，始得為之。換言之，
    附帶民事訴訟之提起，必以刑事訴訟程序之存在為前提，若
    刑事訴訟未經提起公訴或自訴，或非刑事訴訟程序認定之犯
    罪事實侵害其私權，縱因同一事故而受有損害，亦不得對於
    應負賠償責任之人，提起附帶民事訴訟；又因犯罪而受損害
    之人，固得依刑事訴訟法第四百八十七條第一項之規定於刑
    事訴訟程序附帶提起民事訴訟，對被告及依民法負賠償責任
    之人請求回復其損害，惟該附帶民事訴訟，必限於起訴之犯
    罪事實所生之損害者，始得提起之（最高法院91年度台抗字
    第306號、91年度台抗字第491號裁判意旨參照）。次按刑事
    訴訟程序得附帶提起民事訴訟者，既以因犯罪而受損害之人
    為限；又刑事庭移送民事庭之附帶民事訴訟，僅移送後之訴
    訟程序，應適用民事訴訟法，至移送前之訴訟行為是否合法
    ，仍應依刑事訴訟法決定之；故移送民事庭之附帶民事訴訟
    ，縱其於移送前提起時，不備刑事訴訟法之合法要件，但其
    移送後之訴訟程序，既應適用民事訴訟法，即屬該法第二百
    四十九條第一項第六款所謂之起訴不備其他要件，自應依此
    規定，以裁定駁回之，此觀最高法院89年度台抗字第196號
    裁判意旨亦明。
二、本件原告因被告竊盜等案件於刑事訴訟程序附帶提起民事訴
    訟（本院95年度易字第94號），主張原告係從事玩具批發生
    意，於民國（下同）93年間所有而載運一批未下貨玩具商品
    之車號FB-6618白色1600cc自用小客車遭竊，導致原告除車
    輛失竊外，更損失成本新台幣（下同）30餘萬元之貨品，嗣
    於95年間，前開轎車之FB-6618車牌兩面，經警方在被告駕
    駛之車上查獲，足可認原告之自用小客車係為被告竊取，又
    因車內物品價值甚高，被告始辯稱並未竊取車輛及車內之物
    品，而僅承認竊取車牌，以規避責任；然被告係慣竊，自不
    應相信其所言，而被告所涉之竊盜刑事犯罪，亦經台灣新竹
    地方法院檢察署檢察官提起公訴，爰提起附帶民事訴訟，請
    求被告賠償300,000元及法定遲延利息，另以供擔保為條件
    之假執行宣告云云；經本院刑事庭依刑事訴訟法第五百零四
    條第一項規定，將本件附帶民事訴訟，以裁定移送本院民事
    庭。
三、查本件原告之請求固係基於侵權行為損害賠償請求權對被告
    加以主張，惟查被告前開刑事竊盜等案件被訴之事實，與原
    告有關者為被告於95年1月12日下午6時許，在新竹縣警察局
    竹北分局新工派出所對面空地，以扳手竊取原告所有而報失
    竊之車號FB-6618號車牌2面，並懸掛在所竊取另車輛上等情
    ；就原告主張其前開自用小客車及其內物品係遭被告竊取之
    事實，並非被告被訴之犯罪事實；且原告主張其自用小客車
    失竊之時間為93年間，亦與被告此部分所為刑事犯罪之時間
    相距約2年，並無關聯性，而原告所主張車內物品失竊之損
    害，亦非因被告竊盜車牌犯罪直接所生之損害；縱原告得另
    行提起民事訴訟請求，然原告非因被告被訴竊盜犯罪而受有
    損害之人，即不得於前開刑事訴訟程序提起本件附帶民事訴
    訟。從而原告並未因被告之犯罪行為而受有其本件主張之損
    害，其據以提起附帶民事訴訟，顯與附帶民事訴訟之要件不
    符；揆諸前揭說明，其訴顯難認為合法，應予駁回。又本件
    原告之訴既經駁回，其假執行之聲請亦缺乏宣告之依據，均
    應予駁回。
四、依民事訴訟法第二百四十九條第一項第六款、第九十五條、
    第七十八條，裁定如主文。
中    華    民    國    95    年    5     月    29    日
                  新竹簡易庭    法  官  李承訓
以上正本係照原本作成。
如不服本裁定應於送達後十日內向本院提出抗告狀。
中    華    民    國    95    年    5     月    29    日
                                書記官  周育瑜


司法院資訊處製作；財團法人民間司法改革基金會備份。
